臺灣臺北地方法院刑事判決　　　　　　　　　　　　　九十三年度易字第四七六號
　　公　訴　人　臺灣臺北地方法院檢察署檢察官
　　被　　　告　甲○○
　　　　　　　　乙○○
　　共　　　同
　　選任辯護人　沈妍伶　律師
右列被告等因違反建築法案件，經檢察官聲請以簡易判決處刑（九十三年度偵字第一
二五０號），本院受理後（受理案號為九十三年度簡字第八四六號），認不宜逕以簡
易判決處刑及由檢察官移送併辦（九十三年度偵字第一０九００號），本院適用通常
程序判決如左：
    主  文
本件免訴。
    理  由
一、聲請簡易判決處刑意旨略以：被告甲○○、被告乙○○均明知建築物非經申請主
    管建築機關之審查許可並發給執照，不得擅自建造或使用拆除，竟未依法向主管
    機關申請提出申請，即於民國八十六年間，在其所擁有之台北市中正區○○○路
    ○段四十五號一樓後方，搭蓋磚造面積三十七平方公尺、高度二點二公尺之違建
    一座，經台北市政府工務局建築管理處（下稱建管處）查報，並於八十六年一月
    二十七日強制拆除完畢。詎甲○○、乙○○復於九十二年間，在原址以金屬材質
    違反前開規定重行搭建使用，違建面積約一０二平方公尺、高度約二點七公尺，
    經建管處於九十二年十二月四日再行查報，始被查獲等語，因認被告甲○○、被
    告乙○○共同違反建築法第二十五條、第八十六條規定，而犯同法第九十五條之
    罪嫌。
二、按案件時效已完成者，應諭知免訴之判決，刑事訴訟法第三百零二條第二款定有
    明文。再按，一年以上三年未滿有期徒刑者，其追訴權，因五年期間內不行使而
    消滅，刑法第八十條第一項第三款定有明文。又依建築法規定強制拆除之建築物
    ，違反規定重建者，處一年以下有期徒刑、拘役或科或併科新台幣三十萬元以下
    罰金，為建築法第九十五條定有明文。是違反建築法第九十五條規定者，其追訴
    權時效，依刑法第八十條第一項第三款之規定，為五年之期限，合先敘明。
三、公訴人認被告甲○○及乙○○共同涉犯建築法第九十五條之罪嫌，係以台北市政
    府九十二年十二月四日北市工建字第０九二五０七五五九五００號函及附圖、現
    場照片四張、台北市政府工務局建築管理處違建查報案件清冊一紙及明細表三紙
    資為論據。而被告甲○○、被告乙○○固均承認為台北市中正區○○○路○段四
    十五號一樓之所有權人，惟否認有何違反建築法之犯行，辯稱：系爭違建並不是
    我們搭蓋的等語。
四、經查，證人即台北市中正區○○○路○段四五號（即檢察官聲請簡易判決處刑意
    旨所載之被告二人搭建違建之地點）天成國際商業大樓管理委員會主任委員王昌
    祺於本院九十三年八月十九日審理時，基於證人地位、合法具結，並由檢察官及
    選任辯護人交互詰問下證稱：我是八十六年六月間擔任天成國際商業大樓管理委
    員會主任委員，一直到八十九年間才卸任，九十一年四月二十二日又重新接任第
    三任的主任委員，一直到現在都還是擔任主任委員一職。我在八十六年接任第一
    任主任委員時，大樓後方的法定空地因捷運施工之故，相當雜亂，我是在經過管
    理委員會決議後，請工人在該法定空地上搭建如同偵查卷第十八頁相片所示之違
    建，時間大約是八十六年十一月至八十七年四、五月間，該違建一直存在到九十
    三年五、六月份遭建管處拆除前，也就是說偵查卷第十八頁之四張照片所示建物
    ，是經過大樓之管理委員會經過決議蓋的，被告二人都是管理委員會之當然委員
    ，我在要做加蓋圍籬及欄杆的時候，有向所有的委員口頭報告這個事情，這些委
    員，包括被告二人都有同意等語（見本院當日審判筆錄）。則由證人王昌祺所為
    上開證詞以觀，足以證明建管處於九十二年十二月四日再行查報之違建係於八十
    六年十一月至八十七年四、五月間，在被告二人之同意下由王昌祺僱工搭蓋完成
    ，準此，被告二人違反建築法規定行為之追訴權時效亦已於九十二年五月間屆滿
    ，而本件檢察官遲至九十三年一月七日始發動偵查（見偵查卷第一頁之收案章戳
    ），顯已逾追訴權時間，揆諸前開法條規定，爰不經言詞辯論，應為免訴之諭知
    。
五、台灣台北地方法院檢察署檢察官移送本院併辦之該署九十三年度偵字第一０九０
    ０號被告二人涉嫌竊佔案件意旨略以：被告甲○○及被告乙○○均為台北市中正
    區○○○路○段四十五號「國際觀光商業大樓」一樓建物之所有權人，明知上揭
    建物後方屬法定空地，應為上揭「國際觀光商業大樓」全體住戶所共同使用，且
    並無約定專用之情形，惟於八十七年十月二十三日，竟共同基於意圖為自己不法
    所有之竊佔犯意聯絡，與屈臣氏公司訂立房屋租賃契約，將上揭建物連同其後方
    面積約二二．八三六平方公尺之法定空地租賃予屈臣氏公司使用，租賃初始每月
    租金為新台幣（以下同）四十萬元，自八十九年十月二十三日起更調整為四十二
    萬四千元，而屈臣氏公司則利用上揭法定空地堆置公司貨物迄九十二年十月二十
    二日雙方終止租賃契約止，因認被告甲○○、被告乙○○均涉犯刑法第三百二十
    條第二項之竊佔罪嫌，並認此部分已為本案起訴效力所及，屬同一案件等語。又
    本件實行公訴全程到庭之檢察官於九十三年七月七日提出補充理由書內容略以：
    原聲請簡易判決處刑書事實欄載有「被告在九十二年間原址以金屬材質違反前開
    規定搭建使用」等情，認被告之行為亦該當刑法第三百二十條第二項之竊佔罪嫌
    ，原聲請簡易判決處刑書於所犯法條部分漏未記載刑法第三百二十條第二項之竊
    佔罪嫌，應予補充，而與原聲請以簡易判決處刑書記載被告二人之所犯法條屬法
    律上一罪關係等語。惟按：
    法院不得就未經起訴之犯罪審判，刑事訴訟法第二百六十八條定有明文。觀諸本
    件檢察官聲請簡易判決處刑書之犯罪事實欄所記載被告甲○○、乙○○等犯罪之
    時間、地點、行為等，其內容單純就被告等涉犯建築法第九十五條罪嫌而為記載
    ，且本件檢察官聲請簡易判決處刑書並未記載被告等涉犯刑法第三百二十條第二
    項竊佔罪嫌之犯罪時間、地點及行為等，也就是說檢察官根本沒有在原聲請簡易
    判決處刑書之犯罪事實欄記載被告二人有該當於刑法第三百二十條第二項規定構
    成要件之任何社會事實，而且很重要的一點，檢察官在原聲請簡易判決處刑書認
    定被告二人違反建築法規定之犯行，其時間係在「九十二年間」，而併辦部分檢
    察官認定被告二人竊佔犯行之時間為八十七年十月間，更可徵原偵查檢察官對被
    告二人所聲請以簡易判決處刑之事實與檢察官併辦之事實非屬事實上之同一案件
    ，而檢察官原聲請以簡易判決處刑部分又經本院為免訴之諭知，即與併辦部分不
    生任何裁判上一罪或實質上一罪之法律上同一案件關係。而雖全程到庭實行公訴
    之檢察官所提出補充理由書補充原聲請簡易判決處刑之法條，惟按犯罪已否起訴
    ，應以起訴書曾就犯罪事實加以記載為準，與所犯法條之記載無關，故起訴書並
    無犯罪事實之記載，縱曾引用所犯法條，亦不能認已起訴（陳樸生先生著刑事訴
    訟法實務，頁三六六；院解字第二九二九號解釋參照），且「犯罪事實」，為起
    訴書必須記載明確之事項，如有疏漏，則使當事人間訴訟關係，無法成立，法院
    亦無從確定其審判權行使之範圍，苟有欠缺，法院得逕予不受理之判決（褚劍鴻
    先生著「刑事訴訟法論」（下冊），頁四四二），如命檢察官補正「犯罪事實」
    ，亦有違不告不理之原則，無須再命檢察官補正，但若檢察官在第一審審理前自
    行補正者，即屬合法，法院得予裁判（司法院八十六年四月八日以（）廳刑一
    字第０五三五０號函核定之研究結論參照），是公訴檢察官僅補充被告二人之所
    犯法條，不能認為使原本沒有在聲請簡易判決處刑記載之被告二人涉犯竊佔之事
    實，因其補正被告二人之所犯法條，而認被告二人所涉犯之竊佔犯行，業經聲請
    以簡易判決處刑，是前開併辦部分即非在本院審理範圍之內，應退回檢察官，由
    其另為適法之處理，附此敘明。
據上論斷，應依刑事訴訟法第四百五十二條、第三百零二條第二款、第三百零七條，
判決如主文。
中　　　華　　　民　　　國　　九十三　　年　　　九　　　月　　 十三 　　日
                                      臺灣臺北地方法院刑事第九庭
                                          審判長法  官  葉建廷
                                                法  官  官信成
                                                法  官  林怡秀
右正本證明與原本無異。
檢察官如不服本判決，應於判決送達後十日內，向本院提出上訴狀。
                                                書記官  林義盛
中　　　華　　　民　　　國　　九十三　　年　　　九　　　月　　 十三 　　日
